臺灣高等法院刑事判決　　　　　　　 100年度上訴字第1550號
上　訴　人　臺灣士林地方法院檢察署檢察官
被　　　告　朱文生
上列上訴人因被告誣告案件，不服臺灣士林地方法院99年度審訴
字第 771號，中華民國100年2月21日第一審判決（起訴案號：臺
灣士林地方法院檢察署99年度偵緝字第 865號），提起上訴，本
院判決如下：
    主  文
上訴駁回。
    理  由
一、按案件由犯罪地或被告之住所、居所或所在地之法院管轄，
    此為刑事訴訟法第5條第1項所規定。無管轄權之案件，應諭
    知管轄錯誤之判決，並同時諭知移送於管轄法院，刑事訴訟
    法第304條定有明文。又刑事訴訟法第367條之判決及對於原
    審諭知管轄錯誤、免訴或不受理之判決上訴時，第二審法院
    認其為無理由而駁回上訴，或認為有理由而發回該案件之判
    決，得不經言詞辯論為之，刑事訴訟法第 372條亦定有明文
    。
二、上訴意旨略以：被告朱文生於民國98年12月22日在基隆地檢
    署向值勤檢察事務官誣指北大工程行負責人莊成財冒用其名
    義虛列其97年薪資所得而偽造文書，惟被告復於本署偵訊中
    ，經本檢察官告以證人即另案被告郭俊成與證人莊成財之偵
    訊證述要旨，被告於本署再次誣指北大工程行負責人冒用名
    義虛列其97年度薪資所得而逃漏稅捐，是被告上揭誣告犯行
    乃屬一個行為之數個動作，此觀卷附偵訊筆錄甚明，是被告
    數誣告動作之犯罪地顯分佈於基隆地檢署與本署 2處，依刑
    事訴訟法第5條第1項之規定，臺灣士林地方法院自有管轄權
    ，原審漏未審酌於此，自有違誤等語。
三、經查：
  (一)本案係於99年9月21日經檢察官提起公訴，於同年10月5日繫
    屬臺灣士林地方法院時，被告因另案於法務部矯正署臺北監
    獄執行中；另被告於起訴時其係設籍於基隆市○○區○○路
    393巷71之3號，另居住於基隆市○○路43巷68號等情，業據
    被告自承在案，並有被告之個人戶籍資料（完整姓名）查詢
    結果、戶役政連結作業系統、臺灣士林地方法院檢察署99年
    度偵緝字第865號起訴書及臺灣高等法院被告前案紀錄表各1
    件附卷可參（見偵字第6321號卷第28頁，原審卷第2、35、1
    9 頁）。是本案檢察官提起公訴繫屬原審時，被告之住、居
    所及所在地均非為原審法院轄區，要無疑問。
  (二)再按提起公訴，應於起訴書內記載犯罪事實及證據並所犯法
    條，刑事訴訟法第 264條第2項第2款定有明文。而上開起訴
    書程式之規定，旨在界定起訴及審判之範圍，並兼顧被告防
    禦權之行使；其中屬於絕對必要記載事項之「犯罪事實」，
    係指犯罪構成要件之具體事實而言（最高法院 100年度台上
    字第 292號判決意旨參照）。故所謂犯罪已經起訴，自係指
    起訴書之犯罪事實欄，已就特定犯罪之構成要件具體事實，
    加以記載，並足據以與其他犯罪事實區分，始克當之。又關
    於管轄權有無的審查，應先於起訴犯罪事實的實體審理而依
    起訴犯罪事實進行形式審查。本件依臺灣士林地方法院檢察
    署九十九年度偵緝字第八六五號起訴書所載：「…另基於誣
    告之犯意，意圖使北大工程行負責人莊成財受刑事處分，於
    98年12月22日上午 9時49分許，在臺灣基隆地方法院檢察署
    ，向值勤檢察事務官謊稱…」等語，堪認起訴書所指被告之
    犯罪地係在「臺灣基隆地方法院檢察署」，故犯罪地在臺灣
    基隆地方法院管轄地區，堪以認定。是原審爰依上開規定為
    管轄錯誤並移送於管轄法院之諭知，核無不當。公訴人以上
    詞指摘原審判決不當，業已悖離管轄權有無之判斷係依起訴
    犯罪事實為形式審查，自無理由，應予駁回。並不經言詞辯
    論為之。
據上論斷，應依刑事訴訟法第368條、第372條，判決如主文。
中    華    民    國    100    年    5    月    31    日
                  刑事第七庭   審判長法  官  陳憲裕
                                     法  官  楊智勝
                                     法  官  游紅桃
以上正本證明與原本無異。
如不服本判決，應於收受送達後10日內向本院提出上訴書狀，其
未敘述上訴之理由者並得於提起上訴後10日內向本院補提理由書
（均須按他造當事人之人數附繕本）「切勿逕送上級法院」。
                                     書記官  戴伯勳
中    華    民    國   100    年    5     月    31    日